臺灣苗栗地方法院刑事判決　　　　　　　 96年度訴字第205號
公　訴　人　臺灣苗栗地方法院檢察署檢察官
被　　　告　甲○○
　　　　　　　　　　　54號
選任辯護人　繆璁 律師
上列被告因偽證案件，經檢察官於本院95年度訴字第312 號案件
審理中，當庭言詞追加起訴（96年度蒞追字第1 號），本院判決
如下：
    主  文
甲○○犯偽證罪，處有期徒刑參月，減為有期徒刑壹月拾伍日。
緩刑貳年，並向國庫支付新台幣捌萬元。
    犯罪事實
一、甲○○係本院95年度訴字第312 號林金發偽造文書等乙案（
    下稱前案）之證人。前案中林金發與台灣加德隆國際開發有
    限公司（下稱加德隆公司）間所為之機械買賣交易情形為何
    ，係於案情有重要關係之事項。然甲○○並未親自參與見聞
    上開交易情形，竟為迴護林金發，而基於偽證之故意，於民
    國96年3 月29日9 時30分許本院審判時，在本院刑事第2法
    庭，供前具結後，自行杜撰虛偽陳述該項交易之金額、付款
    方式、付款性質為訂金或尾款等交易細節（至於有無簽收加
    德隆公司所交付之新台幣（下同）100 萬元現金，非在此虛
    偽陳述範圍），嗣因多處前後矛盾，無法合理交待緣由，終
    在本院補充訊問時，自白坦承僅是將帳戶借給林金發使用，
    關於上開其他交易情形一概不知，上開證述內容，是自己所
    硬拼湊而成。
二、案經檢察官於上開案件辯論時，當庭言詞追加起訴。
    理  由
一、訊據被告於本案及前案之本院審理中對於上開犯罪事實均坦
    承不諱，且觀之其於前案中之作證情形，先是於辯護人主詰
    問時證稱：林金發因與加德隆公司之機械買賣，於7 月9 日
    在嘉義簽收100 萬元為訂金；後於檢察官反詰問時又謂：與
    加德隆公司於7 月間之交易僅有1 筆100 萬元，但有100 萬
    元是用匯款，另有100 萬元是現金交付等語，究竟該筆交易
    之總金額為何，已令人難以明瞭。嗣經辯護人覆主詰問，被
    告乃稱：與加德隆公司共交易1 次，計300 萬元，100 萬元
    是現金給付，剩下以匯款方式辦理；但於檢察官覆反詰問時
    又改稱：100 萬元是事後才拿，是尾款性質，至於為何其帳
    戶存簿內根本沒有200 萬元之匯款紀錄，則表示時間太久記
    不得等語，顯然其證詞不但前後矛盾，且與客觀證據已然不
    符，而無法自圓其說。最後在本院提示其帳戶存簿內有加德
    隆公司匯入1 筆510 萬元之款項，並質問該筆匯款性質時，
    竟又謂該510 萬元與前述之300 萬元即為同一筆交易等語，
    其證詞已欠缺根本之合理性而令人無法置信（以上均見該次
    審理筆錄，本院卷第4-10頁）。由此可見，其上開證詞，確
    係自行杜撰虛偽陳述無誤，其自白應與事實相符，可以採信
    。又前案被告林金發與加德隆公司之機械買賣交易情形，事
    關前案被告林金發於前案中之辯解可否採信，該事項之有無
    ，當足以影響於裁判結果，自屬關於案情之重要事項。此外
    ，被告於當時作證前，已於供前具結，有結文乙紙附於前案
    卷中，此亦為本院職務上所已知，並於前案審理筆錄中記載
    甚明（本院卷第3 頁）。是本件事證明確，被告犯行，可以
    認定。
二、核被告所為，係犯刑法第168 條之偽證罪。檢察官追加起訴
    意旨已敘及被告具結後虛偽證稱：是在7 月9 日在嘉義簽收
    由加德隆公司給付的買賣訂金100 萬元等情，其中關於被告
    所證：簽收之100 萬元為買賣訂金部分（即付款之性質），
    並非被告親身見聞之事實，而為偽證，亦已明確認定如前。
    是此部分應為有罪之認定。又依上開本院認定之犯罪事實，
    被告當時所證其他關於該項交易之金額、付款方式、付款性
    質為訂金或尾款等交易細節之全部內容，亦均屬偽證，雖未
    經檢察官於追加起訴意旨中敘明，惟其既與上開已起訴且應
    認定有罪部分，有事實上1 罪關係，自得由本院一併審理認
    定。另雖前案審理結果，本院採信前案被告林金發之辯解，
    而為無罪判決，但此係因有其他事證存在之緣故，不得因此
    倒果為因而認被告前開所證不足以影響裁判結果。此有最高
    法院71年台上字第8127號判例：「按刑法上之偽證罪，不以
    結果之發生為要件，一有偽證行為，無論當事人是否因而受
    有利或不利之判決，均不影響其犯罪之成立。」可資遵循。
    再被告於前案裁判確定前，即已自白，應依刑法第172 條減
    輕其刑。爰審酌：被告先前並無前科，此有臺灣高等法院被
    告前案紀錄表可證，其品行應屬良善，此次所為偽證犯行，
    應是為免前案被告林金發受冤抑，基於其與前案被告林金發
    之個人情誼使然，犯後於前案及本案中均坦承而有悔意及其
    他等一切情狀，量處如主文所示之刑。又被告所為本件犯行
    ，係於96年4 月24日以前所犯，故應依中華民國96年罪犯減
    刑條例第2 條第1 項第3 款予以減刑，並依同條例第7 條於
    主文諭知其減得之刑。末查，被告先前並無前科，已如前述
    ，經此偵、審程序後，爾後當知如為證人應誠實作證，而無
    再犯之虞，爰併為緩刑2 年之宣告，另為使被告為其行為付
    出實質代價，並依刑法第74條第2 項第4 款命向國庫支付新
    台幣8 萬元。
三、公訴意旨另謂：被告就前案被告林金發有無跟自稱黃義明之
    人簽約及其因此交付50萬元現金之來源，具結後虛偽證稱：
    曾在場見聞前案被告林金發跟自稱黃義明之人交易，該項交
    易所支付之50萬元，是從7 月9 日在嘉義簽收加德隆公司之
    100 萬元所支付等情，亦構成偽證行為之1 部。然而，檢察
    官就此部分並未提出確切之積極證據加以證明，徒執前案被
    告林金發於前案中之辯解有部分前後矛盾之情形，以及被告
    已有前開偽證犯行，即認定被告所為上開證詞亦屬偽證。惟
    查：被告就此部分堅決否認有何偽證犯行，供稱：所證上開
    情節，均確有其事等語，其中關於前案被告林金發有跟自稱
    黃義明之人交易乙節，亦經本院於前案中予以採信，並參酌
    其他事證判決前案被告林金發無罪在案（詳見該案判決書如
    附件），而證人之陳述有部分前後不符，或相互間有所歧異
    時，究竟何者為可採，法院仍得本其自由心證予以斟酌，非
    謂一有不符或矛盾，即應認其全部均為不可採信，最高法院
    著有74年台上字第1599號判例可供參考，故自不能以被告已
    有上開偽證犯行，即認被告證述之全部內容均屬偽證。此部
    分檢察官既不能舉證證明被告亦有偽證之犯行，說服本院形
    成有罪之心證，應認為不能證明被告犯罪，惟檢察官以此部
    分與前揭判決有罪部分為事實上之1 罪而為起訴，爰不另為
    無罪之諭知。
據上論斷，應依刑事訴訟法第299 條第1 項前段、刑法第168 條
、第172 條、第74條第1 項第1 款、第2 項第4 款、中華民國96
年罪犯減刑條例第2 條第1 項第3 款、第7 條判決如主文。
本案件經檢察官黃棋安到庭執行職務。
中　　華　　民　　國　　96　　年　　7 　　月　　30　　日
                  刑事第一庭    審判長法　官　劉興浪
                                      法  官  羅貞元
                                      法  官  蔡志宏
以上正本證明與原本無異。
如不服本判決，應於判決送達後10日內向本院提出上訴狀（應抄
附繕本），其未敘述上訴理由者，應於上訴期間屆滿後20日內補
提理由書狀於本院，上訴於臺灣高等法院臺中分院。告訴人或被
害人如對於本判決不服者，應具備理由請求檢察官上訴，其上訴
期間之計算係以檢察官收受判決正本之日期為準。
                                      書記官  張玉楓
中　　華　　民　　國　　96　　年　　7 　　月　　31　　日
